臺灣彰化地方法院刑事判決　　　　　　　　　　　　　九十一年度易字第四九七號
　　公　訴　人　臺灣彰化地方法院檢察署檢察官
　　被　　　告　甲○○
　　選任辯護人　江銘栗律師
右列被告因違反毒品危害防制條例案件，經檢察官提起公訴（九十一年度偵字第二七
八四號），本院判決如左：
    主  文
甲○○無罪。
    理  由
一、公訴意旨略以：被告甲○○明知海洛因為公告查禁之第一級毒品、安非他命為公
    告查禁之第二級毒品，不得非法持有，竟持有第一級毒品海洛因二包（淨重○‧
    四九公克）、安非他命一包（毛重○‧三公克）等物。嗣於民國九十一年三月六
    日十二時許，為警在其彰化縣和美鎮○○里○○路九十四巷二號住處查獲，因認
    被告涉有違反毒品危害防制條例第十一條第一項、第二項之持有第一、二級毒品
    罪嫌。
二、按犯罪事實應依證據認定之，無證據不得推定其犯罪事實，又不能證明被告犯罪
    者，應諭知無罪之判決，刑事訴訟法第一百五十四條、第三百零一條第一項分別
    定有明文。又認定不利於被告之事實，須依積極證據，苟積極證據不足為不利於
    被告事實之認定時，即應為有利於被告之認定，更不必有何有利之證據，縱認被
    告抗辯或反證係屬虛偽，仍不能以此資為積極證據應予採信之理由；又按事實之
    認定，應憑證據，如未能發現相當證據，或證據不足以證明，自不能以推測或擬
    制之方法，以為裁判基礎（最高法院三十年上字第八一六號、三十年上字第四八
    二號、四十年台上字第八六號判例參照）。再按犯罪事實應依證據認定之，無證
    據不得推定其犯認定犯罪事實，所憑之證據，雖不以直接證據為限，間接證據亦
    包括在內，然無論直接或間接證據，其為訴訟上之證明，須於通常一般之人均不
    致於有所懷疑，而得確信其為真實之程度者，始得據為有罪之認定，倘其證明尚
    未達到此一程度，而有合理之懷疑存在時，即無從為有罪之認定（最高法院七十
    六年台上字第四九八六號判例參照）。末按被告之自白，雖為證據之一種，但依
    刑事訴訟法第一百五十六條第一項規定，被告之自白，須非出於強暴、脅迫、利
    誘、詐欺、違法押或其他不正之方法，且與事實相符者，始得為證據。又依同
    條第二項規定，被告之自白，不得作為有罪判決之唯一證據，仍應調查其他必要
    之證據，以察其是否與事實相符。立法目的乃欲以補強證據擔保自白之真實性，
    亦即以補強證據之存在，藉之限制自白在證據上之價值，防止偏重自白，發生誤
    判之危險。又所謂應調查其他必要之證據者，固不以證明全部犯罪構成要件事實
    為必要，凡能證明該自白事實之真實性之補強證據即足當之。但僅證明被告之自
    白出於任意性者，非即足以證明該自白事實之真實性，蓋若僅係證明其自白非出
    於強暴、脅迫、利誘、詐欺、或其他不正之方法所取得，仍屬於自白之範疇，而
    補強證據則重其自白之真實性，必足以證明自白之犯罪確非虛構，擔保其與事實
    相符，方符發現真實之立法意旨，二者之證明力截然有別，不容混淆。故僅足以
    證明被告自白之任意性，而無其他補強證據足以證明其真實性時，仍不得遽採為
    有罪判決之基礎。再被告之自白與事實是否相符，須依具體情事，如現場跡象、
    被害人指供或調查其他之必要證據，以認定之，不能憑空臆測，認為與事實相符
    ，而採為判決基礎，此參諸最高法院四十六年台上字第一七０號判例、八十八年
    度台上字第三五七０號判決意旨即明。
三、本件公訴人認被告甲○○涉有右揭罪嫌，係以被告於偵訊中之自白，及當場為警
    查獲之扣案物經送鑑驗確係第一級毒品海洛因與第二級毒品安非他命為其論據。
    訊之被告於警訊中及本院調查、審理時均堅詞否認右揭犯行，並辯稱：查獲之毒
    品不是伊的，扣案之毒品係在頂樓加蓋之鐵皮屋內查獲，該鐵皮屋是由之前向伊
    父親承租頂樓用以養鴿之人所搭蓋的，承租者搬走後並無人再居住於該鐵皮屋內
    ，鐵皮屋內堆放之物品有一部份是之前承租者所留下的，有一部份是伊等所堆放
    之雜物，該鐵皮屋有對外的獨立通道，不須經過伊的住家，伊家人也無法控制是
    否有其他人會出入該鐵皮屋。又伊於偵訊中之所以會承認毒品是伊的，是因為警
    察臨檢時，有在鐵皮屋中搜到伊在海邊撿到的槍枝零件，伊兄乙○○就說都是伊
    害的，伊等怕不承認，就會因此被檢察官收押，伊怕連累到乙○○，所以才承認
    毒品是伊的等語。
四、經查：右揭為警查獲置放有毒品之鐵皮屋，其內擺設相當凌亂，不僅地上堆滿木
    板、鐵桶、空罐、損壞之桌椅、木窗等雜物，連其內置放之床及桌子上亦均堆滿
    雜物，而牆上所懸掛之日曆亦係一九九八年度，此有照片七幀在卷足憑，證人即
    當日執行搜索之警員丁○○亦於本院調查時結證稱：當日伊等執行搜索時，該房
    間就是如此凌亂（即如照片所示）等語，該房屋確不似有人居住之狀，參以證人
    即被告之父姚振良於本院調查時證稱：「（何時租屋給他人？）約八十七年左右
    ，租期約二年，是他自己來跟我商討屋頂可否租給他養鴿子，後來他就自己搭蓋
    鐵皮屋及鴿子籠。（有無跟你定租約？）無。（租金如何算？）半年算一次，最
    後半年沒有拿租金給我，沒有徵兆他就自己搬走，我只知道他叫「阿州」，真實
    姓名不知道。（承租期間有無異常份子出入該鐵皮屋？）我沒有注意到。（承租
    人搬走後，裡面的東西有無完全搬完？）他只有將鴿子籠拆走，裡面還留有很多
    東西。（承租人搬走後，你們有無使用該鐵皮屋？）我們只有放置一些沒有用的
    東西在那裡，沒有人在上面居住。（平常鐵皮屋有沒有上鎖？）沒有。」等語，
    核與證人丙○○於本院調查時所結證稱：被告家中之鐵皮屋（即指查獲毒品之鐵
    皮屋）約於八十七年度曾出租予他人養鴿子，該鐵皮屋是由承租者連同鴿子籠一
    起搭建的等語，情節相符，顯見該鐵皮屋確係由他人承租興建使用，復觀諸該鐵
    皮屋確實有獨立對外之通道，出入不需經過被告一樓之住家，此亦有照片三幀足
憑，被告及其家人亦確係無法確保無不詳之人士出入該鐵皮屋，是以被告所辯：
    該鐵皮屋之前曾由他人使用，並遺留下一些物品，之後並無人繼續居住使用等語
    ，並非無稽。再參以證人楊能順於本院調查時證述當日查獲之情形：「當日我們
    在搜索地點樓下，甲○○、乙○○本來都在樓下，但趁我們不注意時，乙○○就
    跑到鐵皮屋上去，我們發現後才帶甲○○上去鐵皮屋搜索，當日我們並沒有要求
    他們拿鑰匙去開鐵皮屋，是我在樓下聽到我同事在上面喊有一人在樓上，我才帶
    甲○○上去的，我們上去時，乙○○是將房門反鎖的。毒品是在桌上的盒子裡面
    搜到的，當時桌子很凌亂，有用其他東西遮住，但是放在一個很明顯的地方。搜
    索時，甲○○並無異狀。渠等於警局時亦無承認毒品是他們的。」等語，若被告
    確係持有毒品，其於警執行搜索時，豈會毫無異狀？且查被告並無任何違反毒品
    危害防制條例之前科記錄，此有台灣高等法院被告全國前案紀錄表可稽，於本件
    獲案時經警採集其尿液送驗，結果亦呈毒品陰性反應，此有彰化縣衛生局煙檢字
    第九一０四六三號煙毒尿液檢驗成績書及詮昕科技股份有限公司九十一年四月十
    一日所出具之濫用藥物尿液檢驗報告在卷可稽，堪認被告並無吸食毒品成癮之情
    狀，其當無持有毒品之必要，是以被告上開所辯，洵屬有據，應堪採信。至其雖
    曾於偵訊中自白有右揭犯行，惟其於本院審理時已否認該自白之任意性，經本院
    向台灣彰化地方法院檢察署調閱該偵訊筆錄之錄音帶（即內勤之錄音帶），承辦
    股之書記官回覆：該內勤錄音帶應附於另案九十一年度毒偵字第五七五號卷內（
    即甲○○涉嫌施用毒品部分），而該案已不起訴處分確定，故該捲內勤錄音帶已
    再重複使用等語，有台灣彰化地方法院刑事庭電話洽辦公務電話記錄單在卷足憑
    ，致本院無從勘驗訊問之錄音帶以確認被告於偵查中之自白是否出於任意性？惟
    觀之當日執勤之警察確有於上開處所查獲被告所持有之手槍，並將被告及其兄乙
    ○○一併解送至台灣彰化地方法院檢察署，被告於偵訊之初即坦承扣案之槍枝係
    其所拾獲，然否認有何持有毒品之犯行，直至檢察官最後詢問其是否有其他意見
    時，其始改稱：「我承認毒品安非他命、大麻、玻璃吸食管是我的，但我否認施
    用毒品，我剛之所以否認扣案物是我的，沒有任何理由，我怕牽連其他人。」等
    語，其為何於最後始改口承認毒品為其所有，非無可疑？且若扣案海洛因及安非
    他命真係其所持有，為何其會將海洛因說成大麻，亦非正常，參以被告及乙○○
    均無任何前科犯行，有前案紀錄表可按，是其所辯因懼怕不能交保，牽連他人，
    而為與事實不相符之自白，非無可能，雖於被告住家堆放雜物之處查獲毒品，然
    該處既曾有他人使用，被告復未居住於該處，尚難資為確保自白真實性之補強證
    據，況綜合上述查獲毒品之房間使用之狀況、所處之位置，被告當日為警查獲之
    態度及從未有毒品前科等情狀，亦難認定被告之自白確與事實相符，復查無其他
    證據足資證明被告於偵訊中之自白確與事實相符，遽難據此自白即指查獲之毒品
    確係被告所持有。此外，本院復查無其他積極證據足資證明被告有何上開犯行，
    揆諸首開說明，被告犯罪不能證明，依法應諭知無罪之判決。
據上論斷，應依刑事訴訟法第三百零一條第一項，判決如主文。
本案經檢察官唐道發到庭執行職務。
中      華      民      國    九十一    年      九      月      三      日
                               台灣彰化地方法院刑事第一庭
                                     審判長法官   葉   榮   郎
                                     法      官   葛   永   輝
                                     法      官   簡   璽   容
右正本證明與原本無異。
如不服本判決，應於判決送達後十日內向本院提出上訴狀( 須附繕本 )。
                                     法院書記官   王   惠   嬌
中      華      民      國    九十一    年      九      月      五      日
